【裁判字號】    95,訴,501
【裁判日期】    951018
【裁判案由】    違反槍砲彈藥刀械管制條例等
【裁判全文】
臺灣屏東地方法院刑事判決         95年度訴字第501號
公  訴  人  臺灣屏東地方法院檢察署檢察官
被      告  丁○
指定辯護人  本院公設辯護人  戊○○
上列被告因違反槍砲彈藥刀械管制條例等案件，經檢察官提起公
訴（94年度偵緝字第387 號、95年度偵字第191 號），本院判決
如下：
    主  文
丁○以加害生命、身體之事，恐嚇他人致生危害於安全，處有期
徒刑陸月，如易科罰金，以銀元佰元即新台幣玖佰元折算壹日
，扣案彈頭壹顆沒收。
    事  實
一、丁○與甲○○有賭債之糾紛，而丙○○與甲○○係叔姪關係
    ，丁○因不滿甲○○屢次對其催討債務，竟於民國93年8 月
    27日凌晨2時25分許，駕駛車牌號碼6011—JQ自小客車，至
    屏東市○○路67之9 號丙○○之住處，基於以加害於丙○○
    、甲○○生命、身體之恐嚇犯意，持不詳型式之手槍1支（未
    扣案，有無殺傷力不明，無從認定屬於槍砲彈藥刀械管制條
    例之槍枝，不排除其槍枝屬性之任何可能性）及子彈（有無
    殺傷力不明）2 顆，對丙○○住處之半掩鐵捲門射擊子彈1
    發，丙○○與甲○○當時在客廳內喝酒，聞聲出外查看，丁○旋即駕車逃逸，並於同日凌晨2 時30分42秒許，明知丙○○會將對話內容告知甲○○，仍以其妻乙○○所申請之
    0000000000號手機，撥打丙○○住處電話，由丙○○接聽，
    告以開槍及責問為何找人對其催討債務之情，嗣丙○○果將
    其與丁○之對話內容告知甲○○，使丙○○、甲○○心生畏
    怖而生危害於其安全，警方據報後，於丙○○住處外地上尋
    獲已擊發之彈頭一顆，丁○事後即將上該槍枝及剩餘之子彈
    1 顆丟棄於高屏大橋下之高屏溪中而滅失，並進而潛逃大陸
    ，嗣於94年10月30日14時30分許，丁○在金門尚義機場，持
    偽造證件通關時為警緝獲（金門地檢署另案偵辦）。
二、案經屏東縣警察局屏東分局報告偵辦及金門縣警察局移送台
    灣屏東地方法院檢察署檢察官偵查起訴。
    理  由
一、訊據被告丁○對上開犯行坦承不諱，核與被害人甲○○、丙○○先後分別於警、偵訊中之指述及證人即被告之妻乙○○
    於警詢中所稱，案發當時其所申請之上開0000000000號門號
    手機係由被告所使用等語相符（證人乙○○於警詢中，及被
    害人等於警、偵訊中雖均未經具結，惟被告及辯護人於審理
    期日均對該項證據方法不表示異議，且本院審酌該二項筆錄
    各為檢察官及司法警察所制作，衡情並無故為不實記載之可
    能，因而認為以作為本案之證據為適當），亦與證人蘇文雄
    於本院依被告請求，指揮警員詢問時所證稱，其確於93年8
    月27日凌晨1 時22分許，與使用0000000000號行動電話之丁○有通話等情相符（此部分證據已經檢察官、被告及辯護人
    當庭同意作為證據，本院亦審酌該項筆錄作成時之狀況，認
    以作為本案證據為適當），並有被告於案發當日凌晨，持槍
    、彈射擊以恐嚇被害人等後，駕駛其所有車號6011-JQ 號自
    小客車，行經被害人丙○○上開住處附近屏東市○○路與和
    生路口時，為路口監視器所拍攝錄影畫面翻拍照片、車籍資
    料、載明被告於案發當晚確有撥打電話至被害人丙○○住處
    之被告於案發時所使用0000000000號行動電話與被害人丙○○住處電話間之通聯紀錄、被害人丙○○上開住處前拾獲彈
    頭處之照片附卷可稽，此外並有被告持槍、彈射向被害人丙○○住處後，遺留於門前地上之彈頭一枚扣案可憑，被告自
    白應與事實相符。於今日黑槍泛濫之社會，槍枝對於社會治
    安具有潛在性之危害，故不論以放置、持有槍枝及子彈，或
    使人聽聞槍枝射擊之聲響，均足使在場之人立即感受威脅，
    是被告持槍、彈向被害人丙○○住處外射擊，使當時人在屋
    內之丙○○、甲○○因而心生恐懼至明，被告之恐嚇犯行應
    可認定。
二、論罪科刑：
(一)按行為後法律有變更者，適用行為時之法律。但行為後之法
    律有利於行為人者，適用最有利於行為人之法律，刑法第2
    條第1 項定有明文，茲因本件論罪科刑所適用刑法法律有下
    列變更，爰比較新舊法如下：
  1.關於罰金刑，在刑法修正前，刑法分則編各罪所定罰金刑之
    貨幣單位原為銀元，其最高罰金數額，從各該法條規定，而
    最低罰金數額，則依修正前刑法第33條第5 款之規定為1 元
    以上（貨幣單位為銀元），且若定有罰金刑之論罪法條係於
    72年6 月25日前所制定，而該法條日後均未修正者，得依罰
    金罰鍰提高標準條例第1 條前段規定，就其原定數額提高為
    2 倍至10倍，其後修正者則不提高倍數，並依現行法規所定
    貨幣單位折算新臺幣條例第2 條規定，以銀元1 元折算為新
    臺幣3 元；於刑法修正後，因刑法第33條第5 款修正為：「
    罰金：新臺幣一千元以上，以百元計算之。」使得刑法之罰
    金貨幣單位已由銀元改為新台幣，則刑法分則編各罪所定罰
    金刑之貨幣單位，自應配合修正為新臺幣，又為使刑法分則
    編各罪所定罰金之最高數額與刑法修正前趨於一致，乃增訂
    刑法施行法第1 條之1 ：「中華民國九十四年一月七日刑法
    修正施行後，刑法分則編所定罰金之貨幣單位為新臺幣。九
    十四年一月七日刑法修正時，刑法分則編未修正之條文定有
    罰金者，自九十四年一月七日刑法修正施行後，就其所定數
    額提高為三十倍。但七十二年六月二十六日至九十四年一月
    七日新增或修正之條文，就其所定數額提高為三倍。」從而
    ，刑法分則編各罪所定罰金刑之最高數額，於刑法修正前、
    後並無不同，惟修正後刑法第33條第5 款所定罰金刑最低數
    額，較之修正前提高，自以修正前刑法第33條第5 款規定有
    利於被告。
  2.又關於易科罰金之折算標準，94年2 月2 日經總統公布，並
    於95年7 月1 日施行之修正後刑法第41條第1 項修正提高為
    「以新臺幣1,000 元、2,000 元、3,000 元折算一日」，並
    刪除「因身體、教育、職業或家庭之關係，執行顯有困難者
    」之條件，第2 項增訂「前項規定於數罪併罰，其應執行之
    刑未逾6 月者，亦適用之」，而修正前刑法第41條第1 項規
    定「得以1 元以上3 元以下折算1 日（復依修正前罰金罰鍰
    提高標準條例第2 條規定，係就原定數額提高為100 倍折算
    1 日即銀元100 元以上300 元以下折算1 日）」，故關於易
    科罰金折算標準，以修正前之折算標準對被告較為利，故應
    依刑法第2 條第1 項本文規定，適用修正前刑法第41條第1
    項前段、罰金罰鍰提高標準條例第2 條規定，定其易科罰金
    之折算標準。
  3.是經本院綜合比較結果，認本件應適用修正前之刑法規定論
    處。
(二)核被告丁○所為，係犯刑法第305 條之恐嚇危害安全罪。爰
    審酌被告於犯本案前並無犯罪紀錄（參見卷附臺灣屏東地方
    法院檢察署刑案資料查註紀錄表、臺灣高等法院被告前案紀
    錄表），素行非劣、犯罪動機係因與被害人等間簽賭彩金分
    配事宜發生糾紛，不堪被害人等一再催討彩金、以深夜持槍
    、彈向被害人住處射擊為犯罪手段，對被害人等造成心理威
    脅甚大、惟除該次恐嚇行為外，未再向被害人等有其他加害
    舉動、犯後於警、偵訊中一再否認犯行，惟嗣於本院審理中
    即坦承犯行，並表悔意，且經被害人等均當庭向本院表示原
    諒被告，請求給予被害人得以易科罰金之刑度等一切情狀，
    及檢察官當庭之求刑（得以易科罰金之刑度），量處如主文
    所示之刑，並依上開比較之結果，諭知易科罰金之折算標準
    ；扣案彈頭一顆為被告所有，且為其犯本案所用之物，已如
    前述，爰一併依修正前刑法第38條第1 項第2 款之規定沒收
    。至被告所有，並用以犯本案之槍枝、未擊發之子彈一枚雖
    均為被告所有，惟已經被告於案發後丟棄於高屏溪中，業據
    被告當庭陳明，足見已經滅失，爰不併為沒收之諭知。
（三）
  1.至公訴意旨認被告於前開時地，持具有殺傷力之制式手槍一
    支及具殺傷力之子彈一顆，向被害人丙○○住處大門射擊，
    因而認為被告尚涉有違反槍砲彈藥刀械管制條例第7 條第4
    項持有制式手槍罪及同法第12條第4 項持有子彈罪之嫌一節
    。公訴人所以認為被告涉有此部分犯嫌，無非以在被害人丙○○住處外拾得彈頭一枚，經送往內政部警政署刑事警察局
    鑑定結果，認該顆彈頭為9mm 子彈所擊發，有6 條來復線等
    情為據。
  2.按犯罪事實應依證據認定，無證據不得推定其犯罪事實，刑
    事訴訟法第154 條定有明文。又事實之認定，應憑證據，如
    未能發現相當證據，或證據不足以證明，自不能以推測或擬
    制之方法，為裁判基礎（最高法院40年台上字第86 號 判例
    參照）；且認定不利於被告之事實須依積極證據，苟積極證
    據不足為不利於被告事實之認定時，即應為有利於被告之認
    定（最高法院30年上字第816 號判例參照）。
  3.訊據被告固承認持有槍、彈之事實，但否認其持有之槍、彈
    具有殺傷力。經查:
（1）上述被告犯案所用之槍枝並未扣案，亦未扣得未擊發之子
     彈，而根據扣案被告已擊發之彈頭，鑑定結果係認該彈頭
     「係已擊發之口徑9mm 銅包衣彈頭」、「來復線數: 陸條
     」等情，並未表示該顆彈頭係自何種槍枝所擊發、該擊發
     之槍枝是否具有殺傷力或該顆彈頭於擊發前是否有殺傷力
     等情，有警卷所附內政部警政署刑事警察局九十四年二月
     二日刑鑑字第0 九三0 二0 四七三二號槍彈鑑定書可憑，
     是公訴人所憑以認定被告所持用之槍彈具有殺傷力之依據
     ，已有可疑。
（2）經檢察官於本院審理中再向該局函詢「送鑑之子彈有無殺
     傷力」、「送鑑子彈是否為制式子彈」、「是否可認定係
     由制式或改造槍枝所擊發」等情，經該局函覆表示，扣案
     彈頭上有6條右旋來復線，而彈頭上來復線之產生機制係因
     在子彈擊發後，彈頭通過槍管之來復線時所留下，故該局
     認為該彈頭係已擊發之彈頭，又因槍管具有來復線之制式
     或改造槍枝，在擊發子彈後，彈頭均會留下來復線，故無
     法以來復線推論係由制式或改造槍枝所擊發等語，此有該
     局95年9 月7 日刑鑑字第0950115607號函可稽。故根據扣
     案之彈頭，僅能鑑定並推論該顆子彈係通過具有6 條來復
     線槍管之槍枝所擊發，關於該槍枝之種類、槍與彈是否有
     殺傷力等情節，均無法經由該顆彈頭鑑定得知，是公訴人
     僅以扣案彈頭及上開鑑定報告認定被告所持用之槍枝為有
     殺傷力之制式槍枝、子彈為有殺傷力之子彈，即有未足。
（3）被害人丙○○及甲○○係因在屋內聽見槍枝擊發聲響而出
     外察看，僅在丙○○上開住處外地上發現扣案彈頭一枚，
     因而得知遭人朝住處射擊，但並未在住處內外發現有東西
     遭子彈擊中之跡像等情，已經被害人丙○○、甲○○先後
     分別於警詢中陳明，是本案顯亦未能依該子彈之穿透能力
     判斷其殺傷力。
（4）此外復查無其他積極證據足認被告所持用以射擊被害人丙○○住處之槍枝及子彈有殺傷力，揆諸前開說明，即應為
     有利於被告之認定，惟因公訴人認為被告此部分犯行如果
     成立，與前述有罪部分有刑法修正前之牽連犯之裁判上一
     罪關係，爰不另為被告此部分無罪之諭知，附此說明。
三、據上論斷，應依刑事訴訟法第299 條第1 項、刑法第2 條第
    1 項本文、修正前刑法第305 條、第41條第1 項前段、第38
    條第1 項第2 款，罰金罰鍰提高標準條例第1 條前段，修正
    前罰金罰鍰提高標準條例第2 條，判決如主文。
本案經檢察官靳隆坤到庭執行職務
中    華    民    國    95    年    10    月    18    日
                  刑事第四庭  審判長法  官  莊鎮遠
                                    法  官  王以齊
                                    法  官  王炳人
以上正本證明與原本無異。
如不服本判決應於收受本判決送達後10日內向本院提出上訴書狀
，其未敘述上訴理由者，並得於提起上訴後10日內向本院補提理
由書狀（均須按他造當事人之人數附繕本）「切勿逕送上級法院
」
中    華    民    國    95    年    10    月    18    日
                                    書記官  薛慧茹
附錄論罪科刑法條：
中華民國刑法第305條
（恐嚇危害安全罪）
以加害生命、身體、自由、名譽、財產之事，恐嚇他人致生危害
於安全者，處 2 年以下有期徒刑、拘役或 3 百元以下罰金。


司法院資訊處製作；財團法人民間司法改革基金會備份。
